【裁判字號】    90,易,50
【裁判日期】    900424
【裁判案由】    傷害
【裁判全文】
臺灣士林地方法院刑事判決                              九十年度易字第五○號
    公  訴  人  臺灣士林地方法院檢察署檢察官
    被      告  乙○○
右列被告因傷害等案件，經檢察官提起公訴（八十九年度偵字第七八四三號），本院
判決如左：
    主  文
乙○○傷害人之身體，處有期徒刑月，如易科罰金，以佰元折算壹日。
    事  實
一緣乙○○原係位於臺北市○○區○○路六九號「金海城海鮮樓」餐廳經理，甲○○
  及丁○○原係男女朋友，均係該餐廳員工。於民國八十九年七月二十九日晚間六時
  三十分許，乙○○因見甲○○於上班時間擅自將丁○○帶至上址餐廳外樓梯間，二
  人並發生爭執，乙○○遂上前與甲○○理論，一言不合發生衝突，乙○○竟基於傷
  害之犯意，手持鐵鎚朝甲○○身上及臉上搥擊數下，造成甲○○受有前額裂傷（二
  公分長ｘ一公分深）、鼻樑瘀腫、前胸部皮下瘀血（五公分ｘ五公分、三公分ｘ二
  公分）、背部左側皮下瘀血（三公分ｘ三公分）、左手腫脹、左食指淺裂傷（一公
  分）等傷害。
二案經被害人甲○○訴由臺北市政府警察局士林分局報告臺灣士林地方法院檢察署檢
  察官偵查起訴。
    理  由
一訊據被告乙○○固不否認於右揭時地與甲○○衝突之事實，惟矢口否認有何傷害之
  犯行，辯稱：因甲○○毆打丁○○，伊為保護丁○○而與甲○○互毆，且係甲○○
  先出手，鐵鎚係由甲○○所持，伊只是搶下來，沒有持鐵鎚毆打甲○○云云。惟查
  ，右揭事實，業據告訴人甲○○指訴綦詳，核與證人即該餐廳員工丙○○證述：該
  鐵鎚原置於餐廳櫃臺，案發時伊走出餐廳，看到被告手持鐵鎚，告訴人當時還未傷
  害，伊將丁○○帶往一旁，被告與告訴人在其身後打架，後來聽到告訴人叫了一聲
  ，回頭發現告訴人前額流血等語大致相符（參見本院九十年四月十二日審判筆錄）
  ，並有驗傷證明書、告訴人當時所穿沾有血跡之衣服各一件在卷可稽。且觀諸驗傷
  單所示，告訴人前額裂傷深達一公分，顯非徒手毆打所致，而與告訴人、證人所稱
  之鐵鎚攻擊傷勢相符。末查，緊急避難行為，以自己或他人之生命、身體、自由、
  財產猝遇危難之際，非侵害他人法益別無救護之途，為必要之條件（最高法院二十
  四年上字第二六六九號判例參照），又正當防衛必須對於現在不法之侵害始得為之
  ，侵害業已過去，即無正當防衛可言，至彼此互毆，又必以一方初無傷人之行為，
  因排除對方不法之侵害而加以還擊，始得以正當防衛論，故侵害已過去後之報復行
  為，與無從分別何方為不法侵害之互毆行為，均不得主張防衛權（最高法院三十年
  度上字第一○四○號判例參照），衡之一般社會經驗法則，互毆係屬多數動作構成
  單純一罪而互為攻擊之傷害行為，縱令一方先行出手，而還擊之一方在客觀上茍非
  單純對於現在不法之侵害為必要排除之反擊行為，因其本即有傷害之犯意存在，則
  對其互為攻擊之還手反擊行為，自無主張正當防衛權之餘地（最高法院八十四年度
  臺非字第二○八號判決參照）。是被告所辯，顯係卸責之詞，不足採信。本件事證
  明確，被告犯行洵堪認定，應依法論科。
二核被告乙○○所為，係犯刑法第二百七十七條第一項普通傷害罪。爰審酌被告素行
  良好，以鐵鎚傷害告訴人，所致傷害程度甚重，及其生活狀況、智識程度、犯罪動
  機、目的、犯罪後態度等一切情況，量處如主文所示之刑。又被告行為後，刑法第
  四十一條業於九十年一月十日修正公布，同年月十二日生效，舊法規定犯最重本刑
  三年以下有期徒刑以下之刑之罪，而受六個月以下有期徒刑或拘役之宣告，因身體
  、教育、職業、家庭之關係或其他正當事由，執行顯有困難者，得易科罰金，修正
  後刑法第四十一條第一項規定，凡犯最重本刑五年以下有期徒刑以下之刑之罪，而
  受六個月以下有期徒刑或拘役之宣告，均得易科罰金，經比較新舊法之規定，應依
  刑法第二條第一項前段規定，適用裁判時之新法，併予宣告易科罰金之折算標準。
  扣案之鐵槌一支非被告乙○○所有，爰不宣告沒收，併此敘明。
據上論斷，應依刑事訴訟法第二百九十九條第一項前段，刑法第二條第一項前段、第
二百七十七條第一項、第四十一條第一項前段，罰金罰鍰提高標準條例第一條前段、
第二條，判決如主文。
本案經檢察官陳文哲到庭執行職務。
中        華        民        國    九十    年    四    月    二十四    日
                              臺灣士林地方法院刑事第四庭
                                          法  官
如不服本判決，應於判決送達後十日內，向本院提出上訴狀。
附錄本案論罪科刑法條全文：
刑法第二百七十七條第一項


司法院資訊處製作；財團法人民間司法改革基金會備份。
